臺灣雲林地方法院交通事件裁定　　　　99年度交聲字第240號
移送機關即
原處分機關　交通部公路總局嘉義區監理所雲林監理站
異　議　人
即受處分人　林振南
上列受處分人因違反道路交通管理處罰條例案件，對於交通部公
路總局嘉義區監理所雲林監理站於民國99年12月16日所為之雲監
裁字第裁72-Z8A015697號裁決書（舉發違反道路交通管理事件通
知單案號：內政部警政署國道公路警察局99年12月14日公警局交
字第Z8A015697 號），聲明異議，本院裁定如下：
    主  文
原處分關於吊扣駕駛執照部分撤銷。
前項撤銷部分，林振南應吊扣聯結車普通駕駛執照拾貳個月。
    理  由
一、原處分意旨略以：異議人即受處分人（下稱受處分人）林振
    南於民國99年12月14日13時37分許，駕駛車牌號碼099-TP號
    自用一般曳引車（下稱本案自用曳引車），行經國道3 號北
    上第269.2 公里處，為國道公路警察局第八警察隊古坑分隊
    警察攔檢盤查，測得其呼氣中酒精濃度達每公升0.31毫克，
    超過標準值每公升0.25毫克，認受處分人有違反道路交通管
    理處罰條例第35條第1 項第1 款之行為，當場指定應到案日
    期為99年12月29日前而掣單舉發。嗣受處分人於99年12月14
    日到案繳納罰鍰新臺幣（下同）22,500元並申請開具裁決書
    ，交通部公路總局嘉義區監理所雲林監理站（下稱原處分機
    關）以其違規事實明確，爰依照道路交通管理處罰條例第35
    條第1 項第1 款、第24條第1 項第2 款之規定，裁處受處分
    人吊扣駕駛執照12月，並施以道路交通安全講習，並註明罰
    後業於99年12月14日繳納罰鍰22,500元。
二、聲明異議意旨略以：受處分人於上開時、地駕駛本案自用曳
    引車，於國道三號北上269.2 公里處因酒駕為警查獲，致遭
    裁決應處罰鍰22,500元，並吊扣駕照1 年及接受道路交通安
    全講習。惟因受處分人家計全靠受處分人跑車賴以維持，懇
    請鈞院僅吊扣拖車駕照，切莫吊扣大客車以下之牌照，容得
    讓受處分人維持生計，為此聲明異議，並請求撤銷吊扣拖車
    駕照之處分云云。
三、按汽車駕駛人飲用酒類或其他類似物後其吐氣所含酒精濃度
    超過每公升零點二五毫克或血液中酒精濃度超過百分之零點
    零五以上者，不得駕車，道路交通安全規則第一百十四條第
    二款定有明文；又汽車駕駛人，駕駛汽車經測試檢定有酒精
    濃渡超過規定標準者，處一萬五千元以上六萬元以下罰鍰，
    並當場移置保管該汽車及吊扣其駕駛執照一年，並應接受道
    路交通安全講習，道路交通管理處罰條例第24條第1 項第2
    款、第35條第1 項第1 款亦有明訂。再汽車駕駛人飲用酒類
    或其他類似物後其吐氣所含酒精濃度超過每公升零點二五亳
    克以上未滿零點四亳克或血液中酒精濃度超過百分之零點零
    五以上未滿零點零八者，依違反道路交通管理事件統一裁罰
    基準及處理細則第44條第1 項暨違反道路交通管理事件統一
    裁罰基準表之規定，尚須依行為人所駕駛車輛之種類及有無
    在應到案日期前到案等二項因素決定應對行為人所處罰鍰之
    數額。是行為人如係駕駛自用一般曳引車即大型車，經測試
    檢定其吐氣所含酒精濃度超過每公升零點二五毫克以上而為
    警舉發，於舉發違反道路交通管理事件通知單上所載之應到
    案日期前繳納或到案聽候裁決，並經主管機關調查後仍認定
    其有上開違規行為而裁決者，依違反道路交通管理事件統一
    裁罰基準及處理細則第41條第1 項第1 款及基準表之規定，
    應對該行為人處以二萬二千五百元之罰鍰，並吊扣駕駛執照
    一年及應參加道路交通安全講習。次按道路交通管理處罰條
    例第68條於94年12月14日修正，並自95年3 月1 日施行，修
    正前之道路交通管理處罰條例第68條規定：「汽車駕駛人，
    因違反本條例及道路交通安全規則之規定，受吊扣或吊銷駕
    駛執照處分時，吊扣或吊銷其持有各級車類之駕駛執照」，
    而修正後為：「汽車駕駛人，因違反本條例及道路交通安全
    規則之規定，受吊銷駕駛執照處分時，吊銷其持有各級車類
    之駕駛執照。」即將原條文中之「吊扣或」等字刪除，查其
    修正過程與修正條文，立法委員認為原條文「汽車駕駛人，
    因違反本條例及道路交通安全規則之規定，受吊扣或吊銷駕
    駛執照處分時，受吊扣或吊銷其持有各級車類之駕駛執照」
    將違法或違規駕駛人所持有各級車類之駕駛執照一併吊扣或
    吊銷，失之過酷，對於人民工作與生活影響過鉅，有違比例
    原則，經與交通部協商後，乃將其中「受吊扣處分者，吊扣
    其持有各級車類之駕駛執照」部分之規定刪除。是駕駛人違
    反道路交通管理處罰條例第35條第1 項第1 款之規定而受吊
    扣駕駛執照處分時，依修正後同法第68條規定並參照其修正
    意旨，應僅得吊扣違規或違法當時駕駛車類之駕駛執照。且
    酒醉駕車行為均製造法所不容許之風險，以風險製造之立場
    觀之，並不因駕駛車輛種類之不同，而有所差別。但從風險
    實現之觀點而言，酒醉駕駛車類之不同，其對於交通安全衍
    生之實害結果也有所差異，如駕駛人駕駛低一級之車類違反
    本條例之規定時，不論其所造成之實害結果，而一律吊扣駕
    駛人所持有之各類駕照，亦有違反相同事件相同處理，不同
    事件不同處理之平等原則，則倘駕駛人係駕駛小型車時，經
    攔檢測試其酒精濃度超過法定標準，該駕駛人僅持有高一級
    車類即大貨車駕駛執照，其受吊扣駕駛執照之範圍自不包括
    大貨車執照在內（參照臺灣高等法院暨所屬法院97年法律座
    談會刑事類提案第40號研討結果）。質言之，在行為人有道
    路交通管理處罰條例第35條第1 項第1 款所規定之違規行為
    ，須吊扣駕駛執照時，僅能吊扣行為人違法或違規當時駕駛
    車輛所憑之駕駛執照，不得再吊扣行為人所持有、與駕駛違
    規車輛無關之其他各級車類駕駛執照。
四、經查：
(一)、異議人於前揭時、地，因酒後駕駛本案自用曳引車，經警測
    其呼氣所含酒精濃度達每公升0.31毫克，超過標準值每公升
    0.25毫克，而為警掣單舉發，業經受處分人所不爭執，此有
    內政部警政署國道公路警察局99年12月14日公警局交字第
    Z8A015697 號舉發違反道路交通管理事件通知單及原處分機
    關上開裁決書附卷可稽，則其酒後駕駛本案自用曳引車乙節
    應可認定，至於依卷附之交通部公路總局雲林監理站對違反
    交通管理事件不服裁決書聲明異議案件移送書，可知異議人
    遭吊扣之駕駛執照應為職業聯結車駕駛執照無疑。
(二)、然揆諸前開意旨及修正後之規定，駕駛自用一般曳引車違規
    ，僅得吊扣與之攸關駕駛執照，不得再吊扣行為人所持有、
    與駕駛違規車輛無關之其他各級車類駕駛執照，是以本件異
    議人酒後駕駛自用一般曳引車，酒測值達每公升0.31毫克之
    違規情節固屬明確，惟依修正後之道路交通管理處罰條例第
    68條第1 項規定既將「吊扣」等字刪除，駕駛人受吊扣駕駛
    執照處分時，自不再吊扣其持有各級車類之駕駛執照，原處
    分機關於作成吊扣駕駛執照處分時，應就行為人所應吊扣之
    駕駛執照種類予以限定，始符合依法行政原則，是本件受處
    分人依法應受之處分當僅為限制其駕駛自用一般曳引車之權
    利，亦即原處分機關依法僅得吊扣其聯結車普通駕駛執照，
    然原處分機關作成雲監裁字第裁72-Z8A015697號處分時，逕
    將與駕駛自用一般曳引車無關之職業聯結車駕駛執照吊扣，
    該處分並非適法，自應由本院撤銷原處分，自為適法處分。
(三)、末以道路交通安全規則第61條雖規定汽車駕駛人取得高一級
    車類之駕駛資格者，應換發駕駛執照，並准其駕駛較低級車
    類之車輛，此囿於道路交通主管機對於汽車駕駛執照之管理
    ，係採取一照原則，但本質上仍未變更駕駛人原來所取得之
    較低等級駕駛執照之事實，只是為踐行一人一照原則，而未
    再發給駕駛人較低等級之駕駛執照矣，但主管機關仍可利用
    電腦資料處理或在駕照內註記或其他方式，達到吊扣異議人
    實際駕駛時所屬之駕駛執照種類，而非變相擴張致使駕駛人
    明明係因駕駛等級較低之車輛違規時，卻因等級較低之駕駛
    執照已為換發收回，被吊扣較高等級汽車駕駛執照（臺灣高
    等法院暨所屬法院98年法律座談會刑事類提案第20號意旨參
    照）。就本件而言，主管機關就異議人違規情形當可利用電
    腦資料處理或在受處分人持有之聯結車職業駕駛執照註記或
    以其他方式，實質吊扣受處分人之聯結車普通駕駛執照，此
    在執行層面應仍可妥適克服而無窒礙，本院實難允許原處分
    機關僅藉行政上便宜措施，不法侵害異議人之權利，原處分
    機關不得以此為由，逾越比例原則，逕吊扣異議人持有較高
    級車類之駕駛執照，而置前開法律規定於不論，併此敘明。
五、綜上，本件原處分機關裁罰異議人「吊扣駕駛執照12個月（
    即職業聯結車車駕駛執照）」，與前開道路交通管理處罰條
    例第68條規定有違，難認允當，本件異議人聲明異議為有理
    由，應由本院將原處分關於吊扣「駕駛執照12個月部分」之
    裁罰撤銷，由本院改諭知如主文第2 項所示之處罰。至原處
    分機關另裁處異議人應接受道路交通安全講習部分，於法並
    無不合，且依異議人聲明異議意旨，亦僅就原處分機關所為
    吊扣駕駛執照部分請求撤銷，此部分處分自非屬本院應予審
    究之範圍，附此指明。
六、依道路交通管理處罰條例第87條第2 項，道路交通案件處理
    辦法第20條前段，裁定如主文。
中    華    民    國   100    年    1     月    20    日
                    交通法庭  法  官  王子榮
以上正本證明與原本無異。
如不服本裁定，應於裁定送達後5 日內向本院提出抗告狀（須附
繕本）。
                              書記官  陳俊偉
中    華    民    國   100    年    1     月    20    日